臺灣高等法院交通事件裁定　　　　　　 94年度交抗字第340號
抗　告　人
即受處分人　甲○○
上列抗告人因違反道路交通管理處罰條例案件，不服臺灣板橋地
方法院，中華民國94年1月19日所為裁定(原審案號：93年度交聲
字第1638號），提起抗告，本院裁定如下：
    主  文
抗告駁回。
    理  由
一、原處分意旨略以：抗告人即受處分人甲○○於民國九十三年
    十月十六日十六時零二分許，騎乘車號一００－ＦＡＣ號大
    型重型機車，在臺北市○○路○段與建國北路路口，因騎乘
    機車未依規定兩段式左轉，經執勤員警依道路交通管理處罰
    條例第四十八條第二款（舉發通知單贅引第一項）規定，當
    場攔停舉發「機車不依規定兩段式左轉」之違規行為，經受
    處分人提出申訴，經原處分機關函查結果，仍認受處分人騎
    乘機車有前開違規事實，依道路交通管理處罰條例第四十八
    條第二款（裁決書贅引第一項）、第六十三條第一項第一款
    （裁決書漏引第一項）、違反道路交通管裡事件統一裁罰基
    準表之規定，裁處受處分人罰鍰新臺幣六百元，並記違規點
    數一點等語。
二、原裁定意旨略以：受處分人固坦承於前揭時間，確有騎乘車
    牌號碼一００－ＦＡＣ號重型機車行經上開地點之事實，惟
    辯稱：該路口劃設之待轉機車停等區角度、格式均太小，一
    般一千ＣＣ以上之重型機車根本無法在該處待轉，只能等綠
    燈後左轉至建國北路高架橋下待轉，其並非不知要兩段式左
    轉，只是停等的地方有變而已，當時其一樣有在建國北路高
    架橋下待轉云云。然查，按機慢車兩段左轉標誌，用以告示
    左轉機器腳踏車或慢車駕駛人應遵照標誌指示，在號誌顯示
    允許直行時先行駛至右前方路口之左轉待轉區等待左轉，俟
    該方向號誌顯示允直行後，再行續駛，以兩段方式完成左轉
    ，本標誌設於實施機慢車兩段左轉路口附近顯明之處，並配
    合劃設機慢車左轉待轉區○○○道路交通標誌標線號誌設置
    規則第六十五條第一項定有明文。本件舉發受處分人違規之
    地點，設有機車兩段式左轉之標誌、標線之事實，已為受處
    分人所是認，受處分人對其於左轉時並未駛至劃設之機慢車
    左轉待轉區一節，亦已坦承。依受處分人自承之情節，其係
    於綠燈時即左轉至建國北路高架橋下待轉，此舉顯未依標誌
    、標線之指示所為，且其直接左轉至高架橋下，實已影響行
    駛於同向內側車道之汽車之用路安全，已使兩段式左轉之規
    範用意盡失。再者，受處分人所騎乘者既歸屬於重型機車，
    即應循機車之規範而為駕駛，豈能以一己主觀之認知逕自權
    變？受處分上述所辯，既無視道路交通標誌、標線設置之規
    範意旨，復不顧其他用路人之安全，顯不足採。本件事證明
    確，受處分人騎乘機車而有不依標誌、標線指示兩段式左轉
    之違規行為洵堪認定等語。
三、抗告意旨略以：受處分人非不依號誌在左轉待轉區等待左轉
    ，而是該路口所劃設待轉區有明顯的缺失，根本無處可待停
    ，工務單位設置不良，交警不明究理開單，如何能讓受處分
    人心服，受處分人僅是追求一個合理之正義而已，請法院明
    察云云。
四、(一)按汽車駕駛人轉彎時，有不依標誌、標線、號誌指示者，
      處二百元以上六百元以下（新臺幣六百元以上，一千八百
      元以下）罰鍰，又汽車駕駛人，違反道路交通管理處罰條
      例第四十八條規定者，除依該條款處罰鍰外，並記違規點
      數一點，道路交通管理處罰條例第四十八條第二款、第六
      十三條第一項第一款分別定有明文。次按機慢車兩段左轉
      標誌，用以告示左轉機器腳踏車或慢車駕駛人應遵照號誌
      指示，在號誌顯示允許直行時先行駛至右前方路口之左轉
      待轉區等待左轉，俟該方向號誌顯示允許直行後，再行續
      駛，以兩段方式完成左轉；本標誌設於實施機慢車兩段左
      轉路口附近顯明之處，並配合劃設機慢車左轉待轉區○○
      ○道路交通標誌標線號誌設置規則第六十五條第一項亦有
      明文。又上開條例所稱之汽車，包含機器腳踏車在內，道
      路交通管理處罰條例第三條第八款亦有明文。
    (二)經查：本件抗告人即受處分人甲○○於九十三年十月十六
      日下午十六時零二分許，騎乘車號一００－ＦＡＣ號重型
      機車，行經臺北市○○路○段與建國北路交岔路口，違規
      未依兩段式左轉遭警員當場舉發之事實，業據受處分人自
      承在卷，並有臺北市政府警察局北市警交大字第A8J60061
      0 號舉發違反道路交通管理事件通知單影本一紙在卷可稽
      。又本件舉發受處分人違規之地點，設有機車兩段式左轉
      之標誌、標線之事實，及受處分人未駛至劃設之左轉待轉
      區待轉之情節，亦為受處分人所是認。是受處分人騎乘機
      車行駛至前揭路口時，未依標誌、標線規定兩段式左轉，
      即屬不依標誌、標線、號誌指示之違規，其違規行為已堪
      認定。況機車二段式左轉除為維繫道路行車之秩序外，更
      係出自機車駕駛人之安全考量所設規定，若非如此，機車
      駕駛人豈非均可直接行駛至路口道路內側，與汽車爭道迴
      轉，兩段式左轉之規範道路行車秩序及駕駛人安全之意旨
      必將蕩然無存，是受處分人行經該路口處欲左轉，應以二
      段式左轉為之。受處分人雖辯以：該路口所劃設待轉區有
      明顯的缺失，根本無處可待停，工務單位設置不良云云。
      惟查：該路口確實設有左轉待轉區，縱使受處分人認該待
      轉區域較小，如遇車流量大之狀況無法停於待轉區內，而
      停於待轉區邊緣附近，亦非法所不許，受處分人明知有劃
      設左轉待轉區以供左轉行駛，仍不依規定待轉，卻直接將
      機車駛至高架橋下，實屬不當。又於本案情形，縱然受處
      分人所有之重型機車係屬大型重機車，亦顯非不能待轉，
      是能為之而不為，所辯要無理由。至於工務機關就左轉待
      轉區停車格之劃設，本應考量行人通行及快慢車道之行進
      ，而為適當的劃設，受處分人空言指摘工務機關劃設待轉
      區有殊失不當，顯屬無據，實無可採。綜上，受處分人違
      反道路交通管理處罰條例之事證已臻明確，違規行為堪以
      認定。原處分機關依據道路交通管理處罰條例第第四十八
      條第二款（裁決書贅引第一項）、第六十三條第一項第一
      款（裁決書漏引第一項）、違反道路交通管裡事件統一裁
      罰基準表之規定，裁處受處分人罰鍰新臺幣六百元，並記
      違規點數一點，核無不當。原審法院駁回受處分人之聲明
      異議，於法亦無不合，受處分人抗告意旨仍徒憑己意，無
      視法律規範目的，無足可採，其抗告核無理由，應予駁回
      。
五、據上論結，應依道路交通管理處罰條例第八十九條，道路交
    通案件處理辦法第二十六條，刑事訴訟法第四百十二條，裁
    定如主文。
中　　華　　民　　國　　94　　年　　5　　月　 　31　　日
                  交通法庭審判長法　官  李文成
                                法  官  周盈文
                                法  官  王復生
以上正本證明與原本無異。
不得再抗告。
                                書記官  王宜玲
中　　華　　民　　國　　94　　年　　6 　　月　　1 　　日
